臺灣高雄地方法院交通事件裁定　　　　 95年度交聲字第309號
原處分機關　高雄市政府
異　議　人
即受處分人　丙○○
異　議　人
即受處分人　丁○○
異　議　人
即受處分人　戊○○
異　議　人
即受處分人　庚○○
異　議　人
即受處分人　己○○
異　議　人
即受處分人　乙○○
共　　　同
代　理　人　甲○○
上列受處分人因聲明異議案件，對於高雄市政府所為如附表一至
附表七所示之處分，聲明異議，本院裁定如下：
    主  文
附表一至附表六所示之原處分撤銷，丙○○、丁○○、戊○○、
庚○○、己○○、乙○○，均不罰。
其他異議駁回。
    理  由
一、聲明異議意旨略稱：緣受處分人即異議人丙○○、丁○○、
    戊○○、庚○○、己○○、乙○○ (以下簡稱丙○○等人)
    係「阿羅哈客運股份有限公司」（下稱阿羅哈客運公司）僱
    用之駕駛員，分別於附表一至附表六所示之時間，駕駛阿羅
    哈公司所有如附表一至附表六所示之營業用大客車，行經臺
    北市○○路○ 段52號、54號，於該等路段臨時停車上、下客
    時，經臺北市政府警察局大同分局（下稱大同分局）交通分
    隊員警以「不緊靠道路右側臨時停車」、「併排臨時停車」
    、「在交岔路口十公尺內臨時停車」、「不緊靠道路右側臨
    時停車」、「在設有禁止臨時停車標線處所臨時停車」、「
    不服從依法執勤之警察或稽查人員指揮稽查」等事由，分別
    開立北市警交大字第A5K902396 號舉發違反道路交通管理事
    件通知單 (詳卷)， 並經原處分機關高雄市政府於附表一至
    附表七所示之時間，以附表一至附表七所示之高市府交裁字
    第32-A5K902396號等裁決書，分別裁處異議人丙○○等人如
    附表一至附表七所示之處分。惟查，異議人之上開臨時停車
    行為，係依據高雄市政府93年6 月24日高市交三汽字乙
    100731號營運路線許可證許可之營運路線，在原設置坐落於
    臺北市○○路○ 段52號之「臺北市承德站」站位上、下客之
    合法營運行為，本件執勤員警固依據臺北市政府交通局為配
    合臺北車站管制區國道客運臺北總站之啟用，依汽車運輸業
    管理規則第37條第1 項第4 款規定，自94年11月16日起，調
    整變更阿羅哈客運公司之營運路線，撤除原「臺北承德站」
    ，並在該路段劃上禁止臨時停車之紅線，而開立上揭舉發單
    。惟觀諸上該法文後段之規定，當地政府固有權調整變更營
    運路線，然仍須函請該管公路主管機關辦理，且如發生爭議
    時，應報請上級機關核定。然查，本件阿羅哈客運公司之公
    路主管機關即高雄市政府，並未完成阿羅哈客運公司營運路
    線許可證之變更作業，是依據上開汽車運輸業管理管理規則
    第40條規定，阿羅哈客運公司仍應依原營運路線許可證核定
    之站位上、下客，臺北市政府擅自公告變更阿羅哈客運公司
    之營運路線，自於法未合而屬無效，則本案據該公告所為之
    原處分亦均失所附麗。且台北市政府警察局大同分局警員取
    締時，惡意佔用阿羅哈公司台北市○○○○道路之外側，藉
    此不讓異議人等緊靠道路右側停車，以達掣單告發之目的，
    故意致人民違法。爰聲明異議，請求撤銷原處分等語。
二、附表一至附表六部分：
(一)按公路汽車客運業班車，應依營運路線許可證所核定之路線
    起點、經過地點、終點、里程行駛營運並停靠核定之站位上
    下客。除臨時性需要外，不得開行部分路段之班車；公路汽
    車客運業營運班車在市區○○路線及設站地點，應依左列原
    則辦理：．．．四、經同意之營運路線及設站地點，當地政
    府如因實際需要得予調整變更，並應函請該管公路主管機關
    辦理。前項各款，如發生爭議，報請上級機關核定之。汽車
    運輸業管理規則第40條、第37條第1 項第4 款、第2 項分別
    定有明文。
(二)經查：
  (1)本件異議人丙○○等人聲明異議如附表一至附表六所示之處
    分，違規事實「在設有禁止臨時停車標線處所臨時停車」、
    「不服從依法執勤之警察或稽查人員指揮稽查」二者，緣於
    本案係因臺北市政府為落實推動城際客運轉運站政策，自93
    年02月10日及93年11月22日函臺北車站周邊國道客運業者，
    即將撤除在承德路一段原有上、下車站，須遷移新國道客運
    臺北總站營運，該站於94年08月16日開始營運。但承德路一
    段和欣、阿羅哈等二家長途客運遲遲未遷移，影響整個國道
    客運臺北總站營運。因此，臺北市交通局自94年11月16 日
    起撤銷承德路一段營運站，併塗上紅線嚴禁長途客運業者載
    客上、下車。並由臺北市政府警察局大同分局建成派出所員
    警配合交通隊同仁取締，責由交通隊同仁負責攔車錄影，不
    服從指揮硬要讓旅客上、下車駕駛司機，責由派出所警員告
    發取締，對違規車輛都有攔停稽查動作。此有臺北市政府警
    察局大同分局95年8 月15日北市警同分交字第09 532977900
    號函附之建成派出所警員曾全銘職務報告1 紙附卷可按，而
    異議人丙○○等人之代理人甲○○於本院95年10 月30 日調
    查時亦坦承異議人丙○○等人均有上開違規事實，此外，經
    本院法官助理勘驗臺北市政府警察局大同分局95 年8月15日
    北市警同分交字第09532977900 號函附之取締蒐證光碟片，
    現場執勤警員確有攔停稽查之動作，亦有本院法官助理之勘
    驗紀錄書1 份在卷可證。再者，台北市交通管制工程處於94
    年11月15日在阿羅哈客運公司台北承德站區○ ○○○路一段
    54號)繪 設禁止停車之標線，此有台北市交通管制工程處95
    年8 月14日北市交工程字第09503690700 號函1 紙在卷可按
    ，而異議人丙○○等人均坦承在上開處所「臨時停車」之事
    實 (見聲明異議狀)， 渠等亦有「在設有禁止臨時停車標線
    處所臨時停車」之事實。是以，異議人丙○○等人確有附表
    一至附表六所示之違規事實，洵堪認定。
  (2)本件異議人為阿羅哈客運公司僱用之駕駛人，且在設置於承
    德路1 段52號之「臺北市承德站」站位上、下客之行為，係
    依據其公路主管機關高雄市政府核定之合法營運行為之事實
    ，有阿羅哈客運股份有限公司之公司基本資料查詢表1 紙及
    高雄市政府93年6 月24日高市交三汽字乙100731號營運路線
    許可證各1 份附卷可稽；而臺北市政府交通局為啟用國道客
    運臺北總站，於94年8 月2 日以北市交二字第0943323650 0
    號函交通部申請試辦客運行駛動線調整，經交通部於94年9
    月7 日以交路字第0940048071號函復「請依本部公路總局94
    年8 月19日路監運字第0940035982號函意見辦理。」，而交
    通部公路總局94年8 月19日路監運字第0940035982號函意見
    ，係指建請依汽車運輸業管理規則第37條第1 項第4 款規定
    同意辦理，亦有臺北市政府交通局94年8 月2 日北市交二字
    第09433236500 號函、交通部公路總局94年8 月19日路監運
    字第0940035982號函、交通部94年9 月7 日交路字第094004
    8071號函各1 份在卷可稽。惟細譯上開交通部公路總局94年
    8 月19日路監運字第0940035982號函之意旨，係指建請交通
    部依汽車運輸業管理規則第37條第1 項第4 款規定同意辦理
    ，而交通部上開函文，僅表明其同意交通部公路總局前揭函
    文所載「建請依．．．．同意辦理」，並未明確表示其「同
    意辦理」，換言之，交通部上開函文之真意乃係明示台北市
    政交通局本案客運行駛動線調整，應依汽車運輸業管理規則
    第37條第1 項第4 款之規定辦理。退一步言之，縱認交通部
    上開函文之真意已「同意辦理」本案客運行駛動線調整，惟
    細查台北市政府交通局上開函文之說明二，載明「查本站 (
    即國道客運臺北總站)現 已完成工程施作，並訂於94年8 月
    16日起營運，為配合本站試行及日後正式啟用，檢陳進駐國
    道客運路線之動線站位調整如附表，因本站營運初期仍有陸
    續辦理路線微調之需要，建請同意上開路線調整暫以試行方
    式辦理，於營運後路線調整定案後 (預估營運後4-5 個月)
    ，再行辦理正式路線調整。」等語，足見台北市政府交通局
    係建請交通部同意「上開路線調整暫以試行方式辦理」，待
    國道客運臺北總站營運後後4-5 個月，路線調整定案後再行
    辦理正式路線調整。是以，縱認交通部上開函文之真意係「
    同意辦理」，亦僅是同意台北市政府交通局之上開路線調整
    暫以「試行」方式辦理。進一步言之，上開路線調整若要以
    「正式」方式辦理，仍應依汽車運輸業管理規則及相關法規
    辦理。再者，前揭阿羅哈公司營運路線許可證登載往返站係
    「臺北市承德站」乙節，自93年6 月24日起至94年12月29日
    止，從未經高雄市政府核復同意變更，並未完成變更作業之
    事實，復有高雄市政府94年12月29日高市府三字第09400658
    26號函文在卷可佐，高雄市政府迄於95年1 月5 日始以高市
    府交三字第0950000048號函知阿羅哈公司自95年1 月9 日起
    ，確實依據台北市政府交通局94年11月4 日北市交二字第09
    435032900 號函 (即公告「臺北車站週邊國道客運及公路客
    運路線設站管制區」範圍內長途客運站位撤銷事宜。)暨94
    年11月23日北市交二字第09435240700 號函公告事項行駛(
    即惠請交通部公路總局等單位協助辦理許可證加註事宜。)
    ，並於95年1 月9 日以高市府交三字第0950001631號函知「
    台北- 嘉義」客運路線調整，此有上開函文4 份在卷可按，
    足見阿羅哈客運公司在95年1 月9 日之前之營運路線，仍須
    依原核定之「臺北市承德站」站位上、下客。
  (3)台北市政府交通局為改善臺北車站週邊客運路線利用道路密
    集設站衍生之交通問題，於92年4 月8 日以北市交二字第
    09231330601 號函知阿羅哈客運公司等汽車運輸業者有關「
    城際轉運站」之相關事宜，並於說明項三明示「將依汽車運
    輸業管理規則第37條第1 項第4 款之規定，主動調整客運業
    者於台北市○○路線及設站地點。」，此有台北市政府交通
    局92年4 月8 日北市交二字第09231330601 號函在卷可參，
    是以，阿羅哈客運公司等汽車運輸業者自得信賴台北市政府
    交通局對於後續之路線調整作業，仍將依汽車運輸業管理規
    則辦理。故台北市政府於未經阿羅哈客運公司之公路主管機
    關高雄市政府同意變更原核定之營運路線前，阿羅哈客運公
    司自得信賴其仍得合法於「臺北市承德站」站位上、下客。
  (4)查台北市政府交通局依據前揭汽車運輸業管理規則第37條第
    1 項第4 款前段規定，雖有權調整變更行經當地各客運公司
    之營運路線，惟依同條項後段及第2 項規定，仍須函請公路
    主管機關辦理變更作業，且若發生爭議，須報請上級機關核
    定。本件台北市政府既尚未與高雄市政府就阿羅哈客運公司
    之營運路線調整，達成一致之意見，依據前揭汽車運輸業管
    理規則第37條第2 項之規定，即應報請上級機關即行政院交
    通部核定之；惟台北市政府為達其調整路線改善臺北車站週
    邊交通問題之政策目的，於94年11月15日晚間塗銷台北市○○路○段52號阿羅哈客運上、下客站位之「公車停靠區」標
    線及劃設禁停紅線，並自94年11月16日起逕予公告變更阿羅
    哈客運公司「臺北市承德站」之往返站，其行政處分與先前
    有效存在之行政處分抵觸，有違阿羅哈客運公司之信賴利益
    。從而，台北市政府警察局大同分局建成派出所員警配合交
    通隊據此取締「在設有禁止臨時停車標線處所臨時停車」之
    事實，並禁止阿羅哈客運公司所僱用之司機即異議人丙○○
    等人在「臺北市承德站」上、下客，因異議人丙○○等人不
    從，遂而取締渠等「不服從依法執勤之警察或稽查人員指揮
    稽查」之事實，據以舉發異議人丙○○等人如附表一至附表
    六所示之違規事實，自有未合。
  (5)是本件異議人丙○○等人駕駛營業用大型客車，於附表一至
    附表六所示之時間 (均在95年1 月9 日之前)， 在原核定之
    「臺北市承德站」營運往返站位「臨時停車」、「不服指揮
    」，均屬於法有據，原處分機關遽依前揭舉發單而為附表一
    至附表六所示之裁決，自難謂適法。
(三)綜合上述，本件異議人丙○○等人對於附表一至附表六所示
    之裁決處分，聲明異議，為有理由，原處分機關遽為裁處，
    尚有未洽，自應由本院將原處分機關之處分均撤銷，另為不
    罰之諭知，以資適法。
三、附表七部分：
(一)本件異議人丙○○、丁○○、戊○○、庚○○、己○○、乙○○等人聲明異議如附表七所示之處分，計有「不緊靠道路
    右側臨時停車」、「併排臨時停車」、「在交岔路口十公尺
    內臨時停車」、「不緊靠道路右側臨時停車」等違規事實 (
    詳如附表七所示)， 雖異議人丙○○等人之代理人甲○○於
    95年6 月13日具狀稱：「台北市政府警察局大同分局警員取
    締時，惡意佔用阿羅哈公司台北市○○○○道路之外側，藉
    此不讓異議人等緊靠道路右側停車，以達掣單告發之目的，
    故意致人民違法。」等語，惟經本院於95年8 月3 日向台北
    市政府警察局大同分局調取本案取締經過之蒐證光碟，經本
    院法官助理勘驗臺北市政府警察局大同分局95年8 月15日北
    市警同分交字第09532977900 號函附之取締蒐證光碟片，勘
    驗結果：「現場執勤警員或車輛並無佔用道路右側」，是異
    議人丙○○等人之代理人甲○○之上開辯解，顯與事實不符
    ，委無足採。再者，阿羅哈公司所屬之營業大客車，確有「
    不緊靠道路右側臨時停車」、「併排臨時停車」、「在交岔
    路口十公尺內臨時停車」、「不緊靠道路右側臨時停車」等
    違規事實，此有本院法官助理之勘驗紀錄書1 份在卷可證。
    雖上開蒐證光碟片並未攝得附表七所示之裁決處分之全部違
    規事實，惟本院審酌本案係臺北市政府警察局大同分局建成
    派出所警員配合交通隊警員取締，由交通隊警員負責攔車錄
    影，不服從指揮硬要讓旅客上、下車駕駛司機，由派出所警
    員告發取締，對違規車輛都有攔停稽查動作，此有前揭臺北
    市政府警察局大同分局95年8 月15日北市警同分交字第0953
    2977900 號函附之建成派出所警員曾全銘職務報告1 紙附卷
    可按。則本件既係「取締全程攔車錄影」，並且由派出所警
    員告發取締，足見執勤警員之態度極為慎重。再衡以本件阿
    羅哈客運公司與台北市政府對抗之事件，喧騰一時，此為公
    眾週知之事實，執勤警員復以「全程錄影」之方式取締，其
    絕無可能故意誣陷異議人，徒惹事端。是以，異議人丙○○
    等人確有附表七所示之違規事實，應堪認定。
(二)台北市政府未經阿羅哈客運公司之公路主管機關高雄市政府
    同意變更原核定之營運路線，復未報請上級機關即行政院交
    通部核定之即於94年11月15日晚間塗銷台北市○○路○段52
    號阿羅哈客運上、下客站位之「公車停靠區」標線及劃設禁
    停紅線，並自94年11月16日起逕予公告變更阿羅哈客運公司
    「臺北市承德站」之往返站，其行政處分與先前有效存在之
    行政處分抵觸，有違阿羅哈客運公司之信賴利益，業詳述如
    前。惟本件縱認阿羅哈客運公司及其所僱用之司機即異議人
    丙○○等人均信賴彼等仍得在「臺北市承德站」上、下客，
    惟彼等仍不得「不緊靠道路右側臨時停車」、「併排臨時停
    車」、「在交岔路口十公尺內臨時停車」、「不緊靠道路右
    側臨時停車」，從而，原處分機關依附表七所示之相關法律
    規定，據以裁處異議人丙○○等人如附表七所示之處罰內容
    ，並無不當。此部分之異議為無理由，應予駁回。
四、據上論斷，應依道路交通案件處理辦法19條、第20條前段，
    裁定如主文。
中　　華　　民　　國　　96　　年　　4 　　月　　30　　日
                        交通法庭  法　官  陳建和
以上正本證明與原本無異。
如不服本裁定應於送達後5日內向本院提出抗告狀。
中　　華　　民　　國　　96　　年　　4 　　月　　30　　日
                                  書記官  林姵妤
附表一至附表七：
